【裁判字號】    98,交聲,188
【裁判日期】    980227
【裁判案由】    違反道路交通管理處罰條例聲明異議
【裁判全文】
臺灣臺北地方法院交通事件裁定         98年度交聲字第188號
異議人即
受處分人    甲○○
上列異議人即受處分人因違反道路交通管理處罰條例案件，對於
台北市交通事件裁決所中華民國97年11月28日所為之處分（原處
分案號：北市裁催字第裁22-E00000000號），聲明異議，本院裁
定如下：
    主  文
異議駁回。
    理  由
一、按汽車已領有號牌而未懸掛或不依指定位置懸掛者，處汽車
    所有人新臺幣（以下同）3,600元以上10,800元以下罰鍰，
    並禁止其行駛且牌照吊銷，又道路交通管理處罰條例所稱之
    汽車，包括機器腳踏車，道路交通管理處罰條例第12條第1
    項第7款、第2項、第3條第8款分別定有明文。次按道路交通
    管理處罰條例對於汽車違規之處罰，有處罰實際駕駛人者，
    有不問遭查獲違規時實際駕駛人為何，仍予處罰汽車所有人
    者，在後者之情形，乃行政罰課予汽車所有人一定維持其所
    有的汽車符合法規規定之行政法上作為義務，道路交通管理
    處罰條例第12條第1項第7款、第2項規定之義務人為「汽車
    所有人」，且以「已領有號牌而未懸掛或不依指定位置懸掛
    」之結果為處罰構成要件。可知其規範目的，乃課予汽車所
    有人確實將所有的汽車懸掛號牌或確認其所有的汽車依指定
    位置懸掛牌照之作為義務。故如遇有汽車已領有號牌而未懸
    掛或不依指定位置懸掛行駛時，不問實際駕駛人為何，逕予
    處罰汽車所有人。又本條例之處罰，受舉發違反道路交通管
    理事件之受處罰人，認為受舉發之違規行為應歸責他人者，
    應於舉發違反道路交通管理事件通知單應到案日期前，檢附
    相關證據及應歸責人相關證明文件，向處罰機關告知應歸責
    人，處罰機關應即另行通知應歸責人到案依法處理。逾期未
    依規定辦理者，仍依本條例各該違反條款規定處罰；依本條
    例規定逕行舉發或同時併處罰其他人之案件，推定受逕行舉
    發人或該其他人有過失，道路交通管理處罰條例第85條第1
    項、第3項亦有明文規定。
二、原處分意旨略以：因第三人乙○○於民國94年11月5日9時29
    分許，駕駛車牌號碼DTT-905號輕型機車，在新竹縣竹北市
    ○○路福興路口，經新竹縣政府警察局員警逕行舉發「已領
    有號牌而未懸掛」，違反道路交通管理處罰條例第12條第1
    項第7款、第2項之規定，裁處車主即異議人罰鍰8,700元整
    ，並因前揭車輛業於94年12月7日登錄環保廢棄吊銷牌照在
    案，故無吊銷該牌照。
三、異議意旨略以：該輛輕型機車已遭竊，因是老舊機車，未予
    報案，且未有稅牌，無法至監理所報廢。另依新竹縣警察局
    函所示，違規人係乙○○，則應扣押違規人之證件，又並未
    懸掛車牌，為何知該機車稅牌為DTT- 905之號碼，本人是73
    歲的退休老人，請體恤民之苦境，爰提起本件異議，請求撤
    銷原處分云云。
四、經查：本件異議人就一名自稱乙○○之人駕駛其所有之上開
    車輛，於前揭時、地為警攔停舉發未懸掛號牌行駛道路之事
    實，並不爭執，復有新竹縣政府警察局舉發違反道路交通管
    理事件通知單通知聯（新縣警交字第E00000000號）及新竹
    縣政府警察局97年12月17日竹縣警交字第0970036296號書函
    在卷可稽。異議人雖辯稱當時其所有之前揭機車已被偷竊云
    云，惟其既自承並無向警察局報案，而無車輛協尋證明單可
    供憑證，則其所稱遭竊一節，自乏證據足以證明，難以遽信
    。縱認其所辯屬實，惟異議人身為汽車所有人，明知上開車
    輛遭竊，不論該車輛老舊與否，均應至警察機關報案取得證
    明，惟其卻怠於向警察機關報案，致警察及監理機關均無法
    得知有此一情形，而遭他人騎乘其上開車輛有「領有號牌而
    未懸掛」之違規行為，並為警舉發，對此一結果之發生，，
    難謂其無過失，顯屬可歸責於己，自難據以免責。另異議人
    辯稱其係73歲之退休老人，盼免予罰鍰云云，然此一情形上
    開違規事實之認定並無影響，原舉發機關及原處分機關對於
    違反道路交通管理處罰條例之違規行為，僅能依違反道路交
    通管理事件統一裁罰基準及處理細則、違反道路交通管理事
    件統一裁罰基準表等規定，依法行使裁量權裁處罰鍰，異議
    人所稱之前揭生活經濟狀況，並非法定得予以免罰之事由，
    是自不得以此遽為卸免其行政罰鍰之依據。末按行政罰法業
    於94年2月5日制訂公布，並自95年2月5日起施行，該法第5
    條規定：「行為後法律或自治條例有變更者，適用行政機關
    最初裁處時之法律或自治條例。但裁處前之法律或自治條例
    有利於受處罰者，適用於最有利於受處罰者之規定」，係採
    從新從輕原則。又異議人行為後，違反道路交通管理事件統
    一裁罰基準表亦於95年6月30日修正發布，並於95年7月1日
    起施行，其中關於違反道路交通管理處罰條例第12條第1項
    第7款規定之部分，其逾越應到案期限60日以上未到案聽候
    裁決，依修正前違反道路交通管理事件統一裁罰基準表之規
    定應裁罰自用汽車駕駛人「8700元」，而依修正後之裁罰基
    準表則提高為「1萬800元」，經比較修正前後規定之結果，
    以修正前違反道路交通管理事件統一裁罰基準表之規定，較
    有利於異議人，自應適用修正前之規定。
五、綜上所述，異議人確有前開違規行為，堪予認定，原處分機
    關依前揭道路交通管理處罰條例第12條第1項第7款、第2項
    及修正前道路交通管理事件統一裁罰基準表之規定，裁處異
    議人罰鍰8700元，核無違誤，本件異議人之聲明異議為無理
    由，應予駁回。
據上論斷，應依道路交通案件處理辦法第19條，裁定如主文。
中    華    民    國    98    年    2     月    27    日
                  交通法庭法  官  李宜娟
以上正本證明與原本無異
如不服本裁定應於送達後5日內向本院提出抗告狀
                          書記官  張華瓊
中    華    民    國    98    年    3     月    2     日


司法院資訊處製作；財團法人民間司法改革基金會備份。
